臺灣臺南地方法院刑事判決　　　　　　　95年度訴字第1834號
公　訴　人　臺灣臺南地方法院檢察署檢察官
被　　　告　甲○○
　　　　　　　　　　（現於臺灣臺南看守所羈押中）
指定辯護人　蔡信泰律師
上列被告因殺人未遂等案件，經檢察官提起公訴（95年度偵字第
15914號），本院判決如下：
    主  文
甲○○毀越安全設備竊盜，處有期徒刑柒月，扣案之購物袋壹個
、頭套壹個、手套貳只、膠帶壹組，均沒收；又殺人未遂，處有
期徒刑捌年陸月。應執行有期徒刑玖年。扣案之購物袋壹個、頭
套壹個、手套貳只、膠帶壹組，均沒收。
    事  實
一、甲○○意圖為自己不法之所有，於民國95年10月31日上午7
    時許，攜帶屬其所有之購物袋1只（內置有膠帶1組、頭套1
    個、手套2只等物，均屬其所有），自其鄰居乙○位於臺南
    市○○街41巷57號之住處1樓攀爬至2樓，先徒手扳斷、毀壞
    乙○2樓窗外之安全設備鋁製鐵條2根並暫置於其購物袋內，
    即從2樓窗戶越入乙○之住宅（無故侵入住宅部分未據告訴
    ）後，並戴上頭套、手套，著手翻動乙○屋內之物品，見抽
    屜內有毛巾1條，遂下手竊取置之於其所攜帶之購物袋內。
    嗣因想起乙○平日曾散佈其為小偷之言論而心生不滿，遂又
    另興起教訓乙○之念頭，且明知以空酒瓶襲擊乙○之頭部以
    及以銳利之水果刀多次刺往乙○之頭部、手部、背部、腹部
    等要害，可能致乙○於死地，卻仍基於殺害乙○之故意，而
    於同日上午7時40分許，見乙○自外返家後，在乙○尚未發
    現前，即先以手掐住乙○之脖子，再持空啤酒瓶砸打乙○之
    頭部，雙方進而從房間扭打至廚房外之通道上，甲○○復又
    順手持起乙○屋內之水果刀1把，往乙○之頭部、手部、背
    部、腹部等處刺殺多刀，乙○因之受有腹部穿刺傷併腹內出
    血及低血容性休克、背部多處穿刺傷、左手多處撕裂傷併肌
    腱外露等傷害。嗣甲○○回家清洗犯案血跡後，即立即前往
    臺南市消防局東門分隊請求救護車到場救治乙○（惟並未表
    明自己即為行為人），乙○經送醫急救後始倖免於死。後經
    警調閱錄影帶後始循線查獲，並扣得水果刀1把、毛巾1條、
    鋁製鐵條2根（均為乙○所有
    ）、頭套1個、手套2只、膠帶1組、購物袋1個等物。
二、案經乙○訴由臺南市警察局第一分局報請臺灣臺南地方法院
    檢察署檢察官偵查起訴。
    理  由
一、加重竊盜部分：
（一）訊據被告甲○○對於其先意圖行竊，而在上開時、地從告
      訴人乙○之住處1樓攀爬至2樓，以徒手扳斷、毀壞乙○2
      樓窗外之安全設備鋁製鐵條2根後，從2樓窗戶越入乙○之
      住宅內，並著手翻動乙○屋內之物品，見抽屜內有毛巾1
      條，遂取走置之於其所攜帶之購物袋內等事實均坦承不諱
      （本院96年3月15日審理筆錄第17至19頁參見），並有在
      被告住處查獲之鋁製鐵條2根、毛巾1條、購物袋1個等物
      扣案可資佐證，此外，前開在被告住處所扣得之該鋁製鐵
      條2根，經臺南市警察局與告訴人乙○住處2樓被破壞之窗
      框鋁製鐵條做「吻合比對」後，發現相符；至於在被告床
      鋪下方發現之淺綠色毛巾，亦與告訴人乙○房間內桌子右
      側抽屜內之3條方型毛巾外觀、樣式相符，此均有臺南市
      警察局現場勘察報告暨照片在卷可稽（偵查卷第21頁背面
      、第35頁、第37頁參見），足認被告之任意性自白核與事
      實相符，故而，本件事證明確，被告此部分犯行堪予認定
      。
（二）至起訴意旨認被告當日所行竊者主要乃係告訴人乙○2樓
      窗外之鋁製鐵條2根，然查，被告當日既是先基於行竊之
      意圖，而侵入告訴人乙○之家中，故其徒手扳斷、毀壞乙
      ○2樓窗外之安全設備鋁製鐵條2根，並隨手置於其攜帶之
      購物袋內之行為，應非意在竊取該2根鋁製鐵條，而是為
      方便其從2樓窗戶侵入乙○之住宅內，便利其於屋內行竊
      之必然作為，否則，倘如起訴意旨認被告係意圖不法之所
      有而竊取該2根鋁製鐵條，則被告大可逕從屋外即破壞竊
      走，根本無需進入告訴人乙○屋內以行竊，故起訴意旨此
      部分容有誤會，併此敘明。
（三）至告訴人乙○指稱被告於行兇完畢後尚有取走其所有之皮
      夾1只（內約有新臺幣5000多元）云云，然業據被告堅決
      否認，經查，臺南市警察局第一分局於95年11月7日在成
      功大學醫學院附設醫院病房內詢問告訴人乙○時，曾告知
      告訴人乙○說：「警方在醫院取得醫生所交付之證物內，
      在衣物堆內發現皮夾，內有461元.... 」等語（偵查卷第
      17頁參見），故可見告訴人乙○之皮夾確實應並未失竊或
      被強盜取走，而係混夾在告訴人乙○送醫當天所穿之衣物
      內。至於皮夾內之金額為何與告訴人乙○所稱有所短少之
      可能原因甚多，如是被告以外之人取走，或是告訴人乙○
      之記憶因痛苦、或緊張導致模糊不清等。故尚難僅憑告訴
      人乙○之單一指述即遽認被告有竊取或強盜告訴人乙○皮
      夾及現金之行為，是被告此部分之辯解乃與事實相符，應
      可採信，告訴人乙○就此部分之指述容有誤會，併此敘明
      。
二、殺人未遂部分：
（一）訊據被告對於其與告訴人乙○因平時不睦，為教訓乙○，
      故而於乙○返家後，先徒手掐住告訴人乙○之脖子後，再
      以空啤酒瓶敲打乙○之頭部，復又以乙○廚房內之水果刀
      往乙○之頭部、手部、背部、腹部等要害刺殺多刀等事實
      ，迭於警、偵訊以及本院審理中，均坦承不諱（本院96年
      3月15日審理筆錄參見），核與告訴人乙○於本院審理時
      證述之情節大致上相符（本院96年3月15日審理筆錄參見
      ），並有作案用之空啤酒瓶碎片、水果刀1把、沾有被告
      以及告訴人乙○血跡之血手套、血毛巾、上衣、短褲、拖
      鞋等物扣案可資佐證，並有臺南市警察局現場勘察報告暨
      現場採證等照片在卷可稽（偵查卷第20頁至第45頁參見）
      。此外，告訴人乙○受有腹部穿刺傷併腹內出血及低血容
      性休克、背部多處穿刺傷、左手多處撕裂傷併肌腱外露等
      傷害，亦有國立成功大學醫學院附設醫院診斷證明書2份
      （警卷第37頁、以及本院卷第218頁參見）、以及完整病
      歷資料在卷可稽（本院卷第188頁以下參見），而告訴人
      乙○上開所受之傷，與被告前開行兇殺人之行為間，復有
      因果關係無疑，足認被告之任意性自白核與事實相符，故
      而，本件事證明確，被告此部分犯行亦堪予認定。
（二）至於辯護人辯稱被告殺傷告訴人乙○，只是為教訓告訴人
      乙○不該說伊是小偷，而非一定要致告訴人乙○於死地，
      因為被告犯錯後，有請鄰居打「119」救告訴人乙○，故
      被告並無殺人犯意，應為傷害罪云云。然查，告訴人乙○
      為18年10月6日生，案發時為77歲，被告明知告訴人乙○
      為年事已高之長者、且幾為無任何反抗能力之弱者，卻趁
      告訴人乙○毫無準備之際，即先出手掐住告訴人乙○之脖
      子後，再以破碎後尖銳處足以穿刺人體之空啤酒瓶敲打乙
      ○之頭部，復又以鋒利之水果刀往告訴人乙○之頭部、手
      部、背部、腹部等要害刺殺多刀，致使告訴人乙○當場血
      流如注，告訴人乙○之左側腎臟及腸子均被被告砍到外露
      ，因而受有腹部穿刺傷併腹內出血及低血容性休克、背部
      多處穿刺傷、左手多處撕裂傷併肌腱外露等傷害，而當天
      緊急送往國立成功大學醫學院附設醫院急診，並於同日接
      受緊急剖腹探查手術、小腸節狀切除術、大腸穿孔修補術
      、及左側腎臟切除手術，並於同日入外科加護病房住院，
      至95年11月13日始出院，此有國立成功大學醫學院附設醫
      院診斷證明書2份（警卷第37頁、以及本院卷第218頁參見
      ）、以及完整病歷資料在卷可稽（本院卷第188頁以下參
      見），故依據被告係對於年事已高、幾無任何反抗能力之
      告訴人乙○，並連續持破碎後尖銳處足以穿刺人體之空啤
      酒瓶以及鋒利之水果刀等足以致人於死之銳器行兇，而攻
      擊之部位均為人體脆弱之要害處，如頭部、腹部、脖子等
      ，且被告攻擊之力道甚猛、次數非少，再參以告訴人乙○
      所受之傷害已經嚴重到接近死亡之邊緣，可見被告於行兇
      當時已有致人於死之直接故意無疑，末查，被告行兇後，
      雖有悔意，回家清洗後決定報警救護告訴人乙○，然此為
      被告犯後之態度，尚難以此遽行認定被告於行兇當時僅有
      傷害之故意，而無殺人之故意，故辯護人就此所為之辯解
      ，顯屬與常情不符，難以採信。
（三）至告訴人乙○指稱被告作案用之水果刀是被告所有自行預
      謀攜帶云云，然業據被告堅決否認，辯稱：該水果刀是在
      告訴人乙○家順手拿到後使用等語，經查，該把在被告住
      處扣案之水果刀經臺南市警察局比對後，發現其刀面及刀
      柄處所標示之廠牌，與告訴人乙○住處置物架上之刀組廠
      牌相符，此有臺南市警察局現場勘察報告暨照片在卷可稽
      （偵查卷第22頁、第35頁背面、第36頁參見），故可見被
      告供稱該作案用之水果刀是告訴人乙○住處所有，在扭打
      過程中取得後施暴等情，乃屬與事實相符，告訴人乙○此
      部分之指述容有誤會，併此敘明。
三、故本件核被告所為，係犯刑法第321條第1項第2款之毀越安
    全設備加重竊盜罪、以及同法第271條第2項、第1項之殺人
    未遂罪。又被告已著手於上開殺人犯行之實行，然因被告於
    犯後即時自行前往臺南市消防局東門分隊請求派救護車救護
    告訴人乙○，業據證人即臺南市消防局東門分隊隊員李明璋
    到庭結證屬實（本院96年3月15日審理筆錄參見），致告訴
    人乙○經緊急送醫救治後倖免於死，其未發生死亡之結果乃
    是因被告之己意防止行為，乃為未遂犯，爰依刑法第27條第
    1項前段之規定，按既遂犯之刑度減輕之。又起訴以及公訴
    意旨雖認被告一開始持空啤酒瓶攻擊告訴人乙○頭部之行為
    ，乃是因告訴人乙○返家後發覺有異，被告為防護贓物、脫
    免逮捕、以及湮滅罪證所為，故其此部分所犯乃為刑法第
    329條之準強盜罪嫌，然查：證人即告訴人乙○於本院行交
    互詰問後結證稱：伊根本不知道2樓鐵窗有無壞掉或被破壞
    ，伊當天回到家後，也沒有發現東西有被人動過，伊根本也
    不知道戴著頭套的人就是被告，戴著頭套的人就直接從伊房
    間跑出來，沒有說任何話，就掐住伊脖子，拿空酒瓶打伊的
    頭，又用刀子刺伊的身體，伊完全沒有任何抵抗，也沒有想
    要去抓被告等語（本院95年3月15日審理筆錄參見），故可
    知被告當天是在告訴人乙○尚未發覺其竊盜行為、更沒有任
    何追討贓物、或採取被告竊盜罪證、或欲逮捕被告之作為前
    ，即已直接動手行兇，故其一連串殺害告訴人乙○之接續動
    作，應確實是基於教訓乙○所引發之殺機而為者，並非係為
    了防護贓物、脫免逮捕、或湮滅罪證所為者，故本院認被告
    之上開行為應僅成立毀越安全設備加重竊盜罪，起訴意旨所
    指稱之此部分犯行，尚無直接證據可資證明，惟被告前揭所
    犯之毀越安全設備加重竊盜罪，因既係包含於起訴之準強盜
    罪之同一社會基本事實中，爰依法變更起訴法條，併此敘明
    。又被告所犯上開二罪間，犯意個別，罪名不同，應予分論
    併罰。本院審酌被告並無任何刑事前科、素行尚稱良好，惟
    僅因細故心生不滿怨懟，即對於年事已高、幾無任何反抗能
    力之告訴人乙○，持破碎後尖銳處足以穿刺人體之空啤酒瓶
    以及鋒利之水果刀行兇，又攻擊之部位均為其脆弱之要害處
    ，且攻擊之力道甚猛、次數非少，告訴人乙○所受之傷害已
    經嚴重到接近死亡邊緣，被告惡性非輕，以及被告行竊所得
    之財物非多（僅毛巾1條）、然毀越安全設備後竊盜之手段
    對於告訴人乙○之住居安全造成之影響損害甚大，且迄未與
    告訴人乙○達成和解，並考量被告犯後即時自行前往臺南市
    消防局東門分隊請求派救護車救護告訴人乙○，業據證人即
    臺南市消防局東門分隊隊員李明璋到庭結證在卷（本院96年
    3 月15日審理筆錄參見），致告訴人乙○經緊急送醫救治後
    倖免於死，且自始均坦承犯行，態度良好，應有悔意等一切
    情狀，各量處如主文所示之刑，並定其應執行之刑。
四、扣案之頭套1個、白色手套2只、膠帶1組、購物袋1個等物，
    均為被告所有，供其犯竊盜罪所用或預備所用之物，爰依刑
    法第38條第1項第2款規定，宣告沒收。至於扣案之水果刀1
    把、毛巾1條、鋁製鐵條2根，因均為告訴人乙○所有，並非
    被告所有之物，爰不另為沒收之宣告。至於空啤酒瓶碎片，
    則因無證據得以證明是被告所有之物，而血衣、血褲、拖鞋
    等物，雖為被告所有之物，惟乃一般人日常穿戴之物，並非
    供其犯竊盜及殺人罪所用或預備之物，亦均不另為沒收之宣
    告，併此敘明。
據上論斷，應依刑事訴訟法第299條第1項前段、第300條，刑法
第271條第1項、第2項、第321條第1項第2款、第51條第5款、第
27條第1項前段、第38條第1項第2款，判決如主文。
本案經檢察官丙○○到庭執行職務。
中　　華　　民　　國　　96　　年　　3 　　月　　29　　日
                刑事第十庭審判長  法  官  陳欽賢
                                  法　官  陳賢德
                                  法　官  林臻嫺
上正本證明與原本無異。
如不服本判決，應於送達後10日內向本院提出上訴狀（須附繕本
）。
                                  書記官  許悉愛
中　　華　　民　　國　　96　　年　　3 　　月　　29　　日
附錄本案論罪科刑法條全文：
中華民國刑法第321條
犯竊盜罪而有左列情形之一者，處 6 月以上、 5 年以下有期徒刑：
一  於夜間侵入住宅或有人居住之建築物、船艦或隱匿其內而犯之者。
二  毀越門扇、牆垣或其他安全設備而犯之者。
三  攜帶兇器而犯之者。
四  結夥三人以上而犯之者。
五  乘火災、水災或其他災害之際而犯之者。
六  在車站或埠頭而犯之者。
前項之未遂犯罰之。
中華民國刑法第271條
殺人者，處死刑、無期徒刑或 10 年以上有期徒刑。
前項之未遂犯罰之。
預備犯第 1 項之罪者，處 2 年以下有期徒刑。
